臺灣高等法院刑事判決　　　　　　　　　　　九十三年度上更（一）字第四五三號
　　上　訴　人
　　即　被　告　　甲○○
　　指定辯護人　　本院公設辯護人周君穎
右上訴人即被告因公共危險案件，不服臺灣桃園地方法院九十二年度訴字第一０九０
號，中華民國九十二年八月二十六日第一審判決（起訴案號：臺灣桃園地方法院檢察
署九十二年度偵緝字第三０二號），提起上訴，經判決後，由最高法院第一次發回更
審，本院判決如左：
    主  文
原判決關於公共危險部分撤銷。
甲○○放火燒燬現供人使用之住宅，處有期徒刑柒年陸月。
    事  實
一、甲○○與乙○○之女劉瑞君原係男女朋友，二人因討論分手之事迭有爭執，甲○
    ○竟連續恐嚇劉瑞君及毀損乙○○之財物多次（所犯恐嚇罪及毀損罪，業經本院
    上訴審分別判處有期徒刑七月、三月確定，甲○○不服，提起上訴，經最高法院
    九十三年度台上字第三八一四號判決上訴駁回確定）。
二、甲○○於民國（下同）九十一年九月十一日凌晨二時許，砸毀乙○○住處客廳之
    玻璃（所犯毀損罪，業經判決確定，已如前述）後，仍心有未甘，於同日清晨四
    、五時許（起訴書未記載確實時間），返回桃園縣平鎮市東勢里十九鄰東勢三五
    號乙○○住處，另萌放火燒燬現供人使用之住宅及乙○○所有住宅以外物品之犯
    意，以不詳之方式（起訴書記載為：購買汽油後，以不詳容器作成汽油彈二個，
    以打火機點燃汽油彈），分別在乙○○住處客廳及屋外帆布車棚內縱火，致該住
    宅內傢俱、電器燒燬、客廳壁面燒黑剝落、客廳屋頂樑柱均燒燬，車棚及停放其
    內之一部輕型機車燒燬，致生公共危險。嗣經乙○○報警，而查悉上情。
三、案經乙○○訴由桃園縣警察局平鎮分局報請臺灣桃園地方法院檢察署檢察官偵查
    起訴。
    理　由
一、訊據被告甲○○，矢口否認有縱火之犯行，辯稱：其於九十一年九月十一日清晨
    四、五時許，睡夢中接獲劉瑞君之質問電話，始知告訴人乙○○住處遭人縱火，
    當天其並未至告訴人住處，更未縱火云云。
二、經查：
（一）就本件火災原因應係出於他人縱火之判斷：
（Ａ）桃園縣消防局進行火場勘查鑑定，製有火災原因調查報告書一份在卷（偵查Ａ
      卷第十九頁至第三六頁）可佐，主要內容摘要如下：
      (1)起火處之研判：
        勘查現場外部三十五號前空地車棚、木板燒損情景：檢視位於三十五號前
          空地車棚內部物品（機車、手推車）、鋼架、木板燒損情形，發現車棚內
          部物品則被火嚴重燒燬、碳化、燒失，鋼架嚴重受熱、變色、彎曲，並波
          及相鄰木板。顯示火在三十五號前空地車棚燒的時間較久、燒的較劇烈。
        檢視位於三十五號前空地車棚、木板受熱、變色、碳化、燒失情形，發現
          均以面向車棚一側燒損較嚴重。顯示火流是由三十五號前空地車棚向四周
          延燒。
        勘查現場內部燒損情景：檢視位於三十五號內部物品、裝潢木板、屋頂、
          牆壁燒損情形，發現僅客廳、房間（一）有受火熱不等程度之燒損；神明
          廳、倉庫（一）、廚房（一）、浴廁（一）則僅受煙燻。
        勘查三十五號客廳、房間（一）燒損情形：檢視位於三十五號客廳、房間
          （一）內部物品、裝潢木板、屋頂、牆壁燒損情形，發現客廳內部物品、
          裝潢木板、屋頂均嚴重被火燒燬、碳化、燒細、燒失，牆壁嚴重受熱、變
          色、起泡、剝落；房間（一）內部物品、裝潢木板均以面向客廳一側燒損
          較嚴重。顯示火流是由三十五號客廳向四周延燒。
      (2)發火源：
          經勘查暨清理起火處，僅發現有燃燒殘餘物外，無其他引火物。
      (3)起火原因之研判：
          勘查火災現場發現在三十五號前空地車棚及客廳處，各有一處不相連貫起
          火點。暨清理起火處，僅發現有燃燒殘餘物外，無其他引火物。復檢視房
          間（二）窗戶有受破壞跡象。綜合以上所述，研判起火原因以人為因素引
          火之可能性較大。
（Ｂ）上開調查報告內容，復經鑑定人即桃園縣消防局平鎮分隊隊員黃金輝於原審審
      理時到庭結證明確（原審九十二年八月七日審判筆錄）。
（Ｃ）參諸告訴人乙○○於偵查中所指陳確目擊他人丟擲不詳物品後，旋即起火（偵
      查Ｂ卷第三十頁），均堪佐證本件確係出於人為縱火自明。
（二）、認定被告有罪之證據及理由：
（Ａ）上址遭縱火前，被告曾至告訴人乙○○住處門口與劉瑞君談論感情問題，嗣離
      去後約於凌晨五時，乙○○即見一男子朝其住處丟擲物品，隨即竄出火光，彼
      時其已起床等情，迭據告訴人乙○○指訴綦詳（偵查Ａ卷第四頁、偵查Ｂ卷第
      三十頁、原審九十二年八月七日審判筆錄），核與證人劉瑞君所證述「（問：
      發生火警之時有無看見可疑人員？）甲○○在發生火警前（當日凌晨三時許）
      ，有到我家中與我吵架，並且氣沖沖的告訴我『妳小心一點，有什麼後果自行
      負責』的話，五時許即發生火警。甲○○的脾氣暴躁，應該是他縱火的」（偵
      查Ａ卷第九頁反面）等語相符。
（Ｂ）被告與劉瑞君間因感情糾紛，已有如前所述之恐嚇、毀損犯行，且於同日凌晨
      二、三時許先至告訴人住處砸毀客廳玻璃後經警勸諭離去，遂心有未甘，而於
      一、二小時後有上開縱火之舉，衡與經驗法則相符。
（Ｃ）被告前於電話中對劉瑞君恫嚇稱「妳家就是心驚膽跳的樣子，讓妳全家ＢＢＱ
      」、「把妳家廁所砸掉重新蓋過」、「砸妳家廁所，三更半夜的時候，這個我
      三更半夜才會做」「妳看著好了，我沒有去妳家，我龜仔子（閩南語）」、「
      妳家哦，會變成沒有屋頂」等語，有經原審法院於九十二年七月二十八日勘驗
      之錄音帶及譯文附卷可稽，益徵被告確有縱火之意圖。至被告放火之方式，告
      訴人雖指訴被告係丟擲二枚汽油彈，起訴書亦記載被告係以打火機點燃汽油彈
    　，惟火災現場並未留下證據足供採認，尚乏其他證據佐證，併予敘明。
（Ｄ）按測謊鑑定，係依一般人在說謊時，會產生遲疑、緊張、恐懼、不安等心理波
      動現象，乃利用測謊儀器將受測者之上開情緒波動反應情形加以紀錄，用以判
      別受測者供述之真實性，倘受測者愈想壓抑其謊言所產生之情緒，則在測謊儀
      器上愈會產生明顯之情緒波動反應，反之，則無此不實之波動反應。從而測謊
      鑑定結果，如就否認犯罪有不實之情緒波動反應，雖不能採為有罪之唯一證據
      ，但非無證據能力，仍得供裁判之佐證，其證明力如何，事實審法院自得依職
      權自由判斷（最高法院九十一年度台上字第三五九號、九十一年度台上字第三
      七一號、九十年度台上字第五九三號判決意旨參照）。臺灣桃園地方法院檢察
　　　署檢察官經囑託法務部調查局對被告施作測謊鑑定，結果：被告對於「渠不
　　　知道劉瑞君住處是遭何人縱火；渠沒有去劉瑞君住處縱火等問題，經測試均
  　　呈情緒波動反應，研判有說謊」，此有法務部調查局九十二年五月二十九日調
    　科參字第０九二００一七二七四０號測謊報告書一紙在卷（見偵查Ｂ卷第三九
      頁）可參。且法務部調查局於九十三年八月十六日以調科參字第０九三００三
      二五六七０號函所檢附之測謊鑑定過程參考資料，已分就：測前會談、實際測
      試、測謊儀器運作與施測環境評估、測謊人員資格等項詳為敘明，本案施測人
      吳家隆於八十八年四月間完成測謊專業基礎訓練課程，並於九十年間赴美完成
      測謊進階訓練，具備測謊專業能力，於與被告會談時完成受測者同意測試書面
      簽署及身心狀況觀察詢問等測前準備工作，被告自稱「無服用藥物習慣、二十
      四小時內未曾服食藥物」，由吳家隆填載於「測謊對象身心狀況調查表」，使
      用美國拉法葉儀器公司所製造並隨時保持正常運作紀錄功能之７６１─９８Ｇ
      Ａ型號儀器，經採用「控制問題法」及「混合問題法」進行測試，以測試所得
      之生理紀錄圖乃符合鑑判條件之有效圖形，始做成結果研判，該測謊報告書自
      有證據能力。本院復參諸被告確有恐嚇、毀損之犯行，已如前述，且被告於上
      址遭縱火前曾出現於上址砸毀玻璃等節，足認前揭測謊之鑑定結果堪為被告確
      有縱火犯行之佐證。被告徒以其曾施用第二級毒品安非他命成癮，將影響測謊
      結果云云為辯，自屬無據。
（三）、就本件放火行為既遂之判斷：
（Ａ）本件公訴人雖認被告放火之行為僅屬未遂之狀態，惟按刑法第一百七十三條第
      一項放火燒燬現供人使用之建築物罪，其所謂燒燬，係指火力燃燒，喪失物之
      效用而言，至於既未遂之判斷應以：房屋構成之重要部分已燒燬，喪失主要效
      用為依據，經最高法院著有七十六年度台上字第八二三０號、七十九年度台上
      字第二六五六號判決可資參照。
（Ｂ）本院依據下列理由認定被告之放火行為應已達既遂：
      (1)本件房屋、車棚及機車遭放火後燃燒之情形，業據桃園縣消防局進行火場勘
        查鑑定，並製有火災原因調查報告書一份在卷（偵查Ａ卷第十九頁至第三六
        頁）可稽，前已敘明（理由二（Ａ）（Ｂ）），茲引用之。
      (2)告訴人乙○○於警詢中及原審審理時分別指陳：「我家的客廳及屋外的車棚
        遭燒燬，車棚內還有一部輕機車遭燒燬」（偵查Ａ卷第六頁）、「客廳的樑
        柱都被燒掉了，紅瓦屋頂也有塌下來，現在已經換掉改建了，原本燒燬後已
        經不能住了」等語明確（原審九十二年八月七日審判筆錄第七頁）。
      (3)鑑定人黃金輝於原審審理時亦到庭結證稱：「（問：燒燬後跟主結構有無影
        響？）樑柱原本很粗，都被燒細了，整個屋頂塌下來，牆壁水泥都剝落，客
        廳部分已經無法居住」（原審九十二年八月七日審判筆錄第七頁至第八頁）
        。
      (4)此外，復有桃園縣警察局平鎮分局於九十一年九月十一日所攝火災現場照片
        三幀（偵查Ａ卷第十七頁、第十八頁）及桃園縣消防局火災原因調查報告書
        後所附之照片二十二幀、火災現場平面及物品配置圖等在卷（偵查Ａ卷第二
        七頁至第三五頁）可稽。依上開照片所攝，告訴人住宅房屋之屋頂、樑柱均
        已燒燬，應認房屋之重要構成部分即屋頂、樑柱均已失其效用，自屬於嚴重
        影響房屋之主要結構安全，而屋外之車棚及機車亦已遭燒燬，足生公共危險
        ，均應已達放火既遂之程度。
三、核被告於九十一年九月十一日凌晨二時許至告訴人住處咆哮後，經告訴人報警由
    警勸諭離去，心有不甘，復於同日清晨四、五時許折返，放火致燒燬現供人使用
    之住宅、車棚及其內輕型機車足生公共危險之所為，係犯刑法第一百七十三條第
    一項之放火燒燬供人使用住宅罪及第一百七十五條第一項之放火燒燬住宅以外之
    物罪。檢察官認被告所犯刑法第一百七十三條之罪僅止於未遂，尚有不當，已如
    前述。被告所犯上開二罪，係以一行為觸犯數罪名之想像競合犯，應從一重依刑
    法第一百七十三條第一項之罪處斷。檢察官認被告所犯本件公共危險罪及經已判
    決確定之恐嚇、毀損三罪，係出於同一報復劉瑞君之目的而為，三者有牽連關係
    ，應從一重論究，惟按犯一罪而其方法或結果之行為犯他罪名者，為牽連犯，觀
    諸刑法第五十五條規定甚明。本件被告所犯上開三罪彼此間並無方法或結果關係
    ，自無牽連犯之例從一重處斷，應予分論併罰（恐嚇及毀損部分，經已判決確定
    ）。
四、原審對被告關於公共危險部分予以論罪、科刑，固非無見；惟查，原判決：（一
    ）未論被告之所為另構成刑法第一百七十五條第一項之罪；（二）就被告所犯公
    共危險、恐嚇及毀損三罪，從一重論以刑法第一百七十三條第一項處斷，侷限於
    被告犯罪目的，對三罪間彼此有何方法或結果行為疏未研求，法律見解尚有可議
    。被告提起上訴意旨空言否認放火，雖無足取，然原判決關於公共危險部分既有
    如上可議，即屬無可維持，應由本院將原判決關於公共危險部分予以撤銷改判。
    爰審酌被告之品行、犯罪之動機、所生危害以及犯罪後之態度等一切情狀，量處
    如主文第二項所示之刑。
據上論斷，應依刑事訴訟法第三百六十九條第一項前段、第三百六十四條、第二百九
十九條第一項前段，刑法第一百七十三條第一項、第一百七十五條第一項、第五十五
條，判決如主文。
本案經檢察官吳國南到庭執行職務
中　　華　　民　　國　　  九十三　　  年　　　十　　　月　　  五 　　   日
                              臺灣高等法院刑事第六庭
                                  審判長法  官  陳　春　秋
                                        法  官  洪　英　花
                                        法  官  王　麗　莉
右正本證明與原本無異。
如不服本判決，應於收受送達後十日內向本院提出上訴書狀，其未敘述上訴之理由者
並得於提起上訴後十日內向本院補提理由書（均須按他造當事人之人數附繕本）。
                                        書記官  蘇  秋  
中　　華　　民　　國　　  九十三　　  年　　　十　　　月　　  五 　　   日
附錄：本案論罪科刑法條全文
刑法第一百七十三條：
放火燒燬現供人使用之住宅或現有人所在之建築物、礦坑、火車、電車或其他供水、
陸、空公眾運輸之舟、車、航空機者，處無期徒刑或七年以上有期徒刑。
失火燒燬前項之物者，處一年以下有期徒刑、拘役或五百元以下罰金。
第一項之未遂犯罰之。
刑法第一百七十五條：
放火燒燬前二條以外之他人所有物，致生公共危險者，處一年以上七年以下有期徒刑
。
放火燒燬前二條以外之自己所有物，致生公共危險者，處三年以下有期徒刑。
                本案偵查卷簡稱對照表
┌───┬──────────────────┬─────────┐
│編號  │   案                      號       │  簡          稱  │
├───┼──────────────────┼─────────┤
│  一  │    九十二年度偵字第二二九一號      │    偵查Ａ卷      │
├───┼──────────────────┼─────────┤
│  二  │    九十二年度偵緝字第三０二號      │    偵查Ｂ卷      │
└───┴──────────────────┴─────────┘
